臺灣臺中地方法院刑事判決　　　　　　　96年度易字第3436號
公　訴　人　臺灣臺中地方法院檢察署檢察官
被　　　告　乙○○
上列被告因賭博等案件，經檢察官提起公訴（96年度偵字第1420
8號），被告於準備程序中就被訴事實為有罪之陳述，本院於聽
取當事人之意見後，裁定以簡式審判程序判決如下：
    主    文
乙○○共同連續意圖營利，供給賭博場所，處有期徒刑肆月，如
易科罰金，以銀元參佰元即新臺幣玖佰元折算壹日。減為有期徒
刑貳月，如易科罰金，以銀元參佰元即新臺幣玖佰元折算壹日。
扣案之電動賭博機具「金雕王」小瑪莉壹臺（含ＩＣ板壹塊）、
現金新臺幣伍仟貳佰陸拾元、日報表捌張，均沒收。
    犯罪事實及理由
一、本案除證據部分增列被告乙○○於本院準備程序及審理時之
    自白外，其餘犯罪事實及證據均引用檢察官起訴書之記載（
    如附件）。
二、論罪科刑：
  (一)新舊法比較部分：被告行為後，刑法業於九十四年二月二日
    修正公布，於九十五年七月一日施行，且按行為後法律有變
    更者，適用行為時之法律，但行為後之法律有利於行為人者
    ，適用最有利於行為人之法律，現行刑法第二條第一項訂有
    明文。此條規定乃與刑法第一條罪刑法定主義契合，而貫徹
    法律禁止溯及既往原則，係規範行為後法律變更所生新舊法
    律比較適用之準據法，是刑法第二條本身雖經修正，但刑法
    第二條既屬適用法律之準據法，本身尚無比較新舊法之問題
    ，應一律適用裁判時之現行刑法第二條規定，以決定適用之
    刑罰法律，先予敘明。又以本次刑法修正之比較新舊法，應
    就罪刑有關之共犯、未遂犯、想像競合犯、牽連犯、連續犯
    、結合犯，以及累犯加重、自首減輕暨其他法定加減原因與
    加減例等一切情形，綜其全部罪刑之結果而為比較，最高法
    院九十五年五月二十三日著有九十五年度第八次刑庭會議決
    議可資參照。經查：
  1.關於罰金刑：刑法第二百六十六條第一項賭博罪法定刑為銀
    元一千元以下罰金，第二百六十八條前段之意圖營利供給賭
    博場所罪法定刑就罰金部分係得併科三千元以下罰金，因罰
    金罰鍰提高標準條例第一項前段規定，提高為十倍，分別為
    得科銀元一萬元、三萬元以下罰金。而依修正後刑法施行法
    第一條之一規定：「（第一項）中華民國九十四年一月七日
    刑法修正施行後，刑法分則編所定罰金之貨幣單位為新臺幣
    。（第二項）九十四年一月七日刑法修正時，刑法分則編未
    修正之條文定有罰金者，自九十四年一月七日刑法修正施行
    後，就其所定數額提高為三十倍。但七十二年六月二十六日
    至九十四年一月七日新增或修正之條文，就其所定數額提高
    為三倍」，及刑法第三十三條第五款修正為：「主刑之種類
    如下：五、罰金：新臺幣一千元以上，以百元計算之」等規
    定觀之，依修正後之法律，刑法第二百六十六條第一項賭博
    罪所得科處之罰金刑最高額為新臺幣三萬元、最低額為新臺
    幣一千元，然依被告行為時即修正前刑法第三十三條第五款
    規定之罰金最低額銀元一元，並提高十倍計算，前開罰金刑
    ，最高額為銀元一萬元，最低額為銀元十元，若乘以三倍而
    換算為新臺幣，最高額雖與新法同為新臺幣三萬元，然最低
    額僅為新臺幣三十元；另刑法第二百六十八條之罪罰金刑部
    分修正後為最高額為新臺幣九萬元、最低額為新臺幣一千元
    ，修正前最高額雖與新法同為新臺幣九萬元，然最低額僅為
    新臺幣三十元。因此，比較上述修正前、後之刑罰法律，自
    以被告行為時即修正前刑法關於科處罰金刑之規定，並配合
    罰金罰鍰提高標準條例第一條前段，較有利於被告。
  2.修正前刑法第五十六條連續犯之規定業已刪除，原屬連續犯
    之數個犯罪行為，依新法應數罪併罰，二者相較，修正前之
    規定可依裁判上一罪論處，修正前之規定顯較有利於被告，
    應依修正前刑法第五十六條之連續犯規定論處。
  3.綜合上述各條文修正前、後之比較，揆諸前揭最高法院決議
    及修正後刑法第二條第一項前段、後段規定之「從舊、從輕
    」原則，被告自應適用其行為時之法律，即依修正前刑法之
    相關規定及罰金罰鍰提高標準條例第一條前段之規定論處。
  4.又修正後刑法第二條第一項之規定，係規範行為後「法律變
    更」所生新舊法比較適用之準據法，法院裁判時已在新法施
    行之後，雖新舊法之內容有所修正，但對行為人倘無有利或
    不利之情形者，即無適用上開規定為新舊法比較之問題；修
    正後刑法第五十五條但書關於想像競合犯科刑之限制，為法
    理之明文化，非屬法律之變更（參見最高法院九十五年度第
    二十一次刑事庭會議決議，亦同此旨），則本案關於想像競
    合犯之適用，自無比較新舊法之問題，亦即應逕適用修正後
    刑法第五十五條之規定。其次，修正前刑法第二十八條原規
    定：「二人以上共同『實施』犯罪之行為者，皆為共同正犯
    。」，亦於上述時間同時修正為：「二人以上共同『實行』
    犯罪之行為者，皆為共同正犯。」，將舊法之「實施」修正
    為「實行」。原「實施」之概念，包含陰謀、預備、著手及
    實行等階段之行為，修正僅共同實行犯罪行為始成立共同正
    犯，新法共同正犯之範圍縮小，排除陰謀犯、預備犯之共同
    正犯，是新舊法關於共同正犯之規定固有修正，惟就本案被
    告與同案被告甲○○、共犯楊景雄所犯賭博罪、意圖營利供
    給賭博場所罪之犯行，及被告與同案被告甲○○所犯電子遊
    戲場業管理條例第二十二條之罪之犯行而言，不論新法、舊
    法，均構成共同正犯，上述刑法第二十八條之修正內容，對
    於被告並無「有利或不利」之影響。是本案就共同正犯部分
    ，亦無適用修正後刑法第二條第一項之規定為比較新舊法適
    用之必要（參見最高法院九十五年度臺上字第五六六九號判
    決，亦同此旨），併予敘明。
  (二)核被告所為，係犯刑法第二百六十六條第一項之賭博罪、第
    二百六十八條前段意圖營利供給賭博場所罪及違反電子遊戲
    場業管理條例第二十二條之罪。被告與同案被告甲○○、共
    犯楊景雄就本案賭博罪、意圖營利供給賭博場所罪之犯行，
    互有犯意聯絡及行為分擔，為共同正犯；又被告與同案被告
    甲○○就本案違反電子遊戲場業管理條例第二十二條之罪之
    犯行，有犯意聯絡及行為分擔，亦為共同正犯。另被告本案
    前後多次所犯賭博罪、意圖營利供給賭博場所罪之犯行，均
    各時間緊接、手法相同，顯均係基於概括犯意，各觸犯構成
    要件相同之數罪名，應依修正前刑法第五十六條連續犯之規
    定，各論以一罪，並均加重其刑。再被告所犯賭博罪、意圖
    營利供給賭博場所罪及違反電子遊戲場業管理條例第二十二
    條之罪間，係以一行為觸犯上開三罪名，為想像競合犯，應
    依刑法第五十五條規定從一重依意圖營利供給賭博場所罪處
    斷。爰審酌被告曾因違反電子遊戲場業管理條例案件，經法
    院判處拘役三十日確定之前科紀錄，有臺灣高等法院被告前
    案紀錄表附卷可按，其猶不知悛悔警惕、因貪圖一時蠅頭小
    利而再為本案犯行，助長賭客僥倖之心理，影響社會善良風
    氣及政府行政管理，惟念其犯罪之動機、目的尚屬單純，且
    其犯罪手段平和、所擺設之電子遊戲機具僅有一台，擺設時
    間尚短，對社會所生危害尚輕及其犯罪後坦承犯行、已具悔
    意，態度尚稱良好等一切情狀，量處如主文所示之刑，並諭
    知易科罰金之折算標準，以示懲儆。又被告本案之犯罪時間
    ，係在九十六年四月二十四日以前，符合中華民國九十六年
    罪犯減刑條例所定之減刑條件，應依該減刑條例第二條第一
    項第三款之規定，減其宣告刑二分之一，並諭知易科罰金之
    折算標準。而按刑法第四十一條第一項前段規定，於九十四
    年一月七日修正、九十五年七月一日施行前之規定為：「犯
    最重本刑為五年以下有期徒刑以下之刑之罪，而受六個月以
    下有期徒刑或拘役之宣告，因身體、教育、職業、家庭之關
    係或其他正當事由，執行顯有困難者，得以一元以上三元以
    下折算一日，易科罰金。」；又被告行為時之易科罰金折算
    標準，修正前罰金罰鍰提高標準條例第二條（現已刪除）規
    定，就其原定數額提高為一百倍折算一日，則本件被告行為
    時之易科罰金折算標準，應以銀元一百元、二百元、三百元
    折算一日，經折算為新臺幣後，應以新臺幣三百元、六百元
    、九百元折算為一日。修正施行後之規定則為：「犯最重本
    刑為五年以下有期徒刑以下之刑之罪，而受六個月以下有期
    徒刑或拘役之宣告者，得以新臺幣一千元、二千元或三千元
    折算一日，易科罰金。」比較修正前後之易科罰金折算標準
    ，以被告行為時關於易科罰金之規定，較有利於被告，自應
    依適用被告行為時之舊法，依修正前刑法第四十一條第一項
    前段、修正前罰金罰鍰提高標準條例第二條之規定，諭知易
    科罰金之折算標準，附此敘明。
  (三)扣案之電動賭博機具「金雕王」小瑪莉一臺（含ＩＣ板一塊
    ）、現金新臺幣五千二百六十元，分別係當場賭博之器具及
    在賭檯或兌換籌碼處之財物，不問屬於犯人與否，均應依刑
    法第二百六十六條第二項規定宣告沒收。至扣案之日報表八
    張，係被告所有供在場人員紀錄賭博洗分、對帳情形及交接
    班所用之物，爰依刑法第三十八條第一項第二款之規定宣告
    沒收。
三、依刑事訴訟法第二百七十三條之一第一項、第三百十條之二
    、第四百五十四條第二項、第二百九十九條第一項前段，電
    子遊戲場業管理條例第二十二條，刑法第十一條前段、第二
    條第一項前段、第二十八條、（修正前）第三十三條第五款
    、（修正前）第五十六條、第二百六十六條第一項、第二項
    、第二百六十八條前段、第五十五條、第三十八條第一項第
    二款、（修正前）第四十一條第一項前段，罰金罰鍰提高標
    準條例第一條前段、（修正前）第二條，現行法規所定貨幣
    單位折算新臺幣條例第二條，中華民國九十六年罪犯減刑條
    例第二條第一項第三款、第七條，判決如主文。
四、至同案被告甲○○部分，俟其到案後由本院另行審結，附此
    敘明。
五、如不服本判決，應於判決送達後十日內，向本院提出上訴狀
    （須附繕本），上訴於臺灣高等法院臺中分院。
中　　華　　民　　國　　96　　年　　8 　　月　　31　　日
                  刑事第九庭    法　官　何世全
以上正本證明與原本無異。
                                書記官　童洪芳美
中　　華　　民　　國　　96　　年　　8 　　月　　31　　日
附錄論罪科刑法條：
附錄本案論罪科刑法條全文
電子遊戲場業管理條例第15條
未依本條例規定辦理營利事業登記者，不得經營電子遊戲場業。
電子遊戲場業管理條例第22條
違反第15條規定者，處行為人1年以下有期徒刑、拘役或科或併
科新臺幣50萬元以上250萬元以下罰金。
刑法第266條
在公共場所或公眾得出入之場所賭博財物者，處1千元以下罰金
。但以供人暫時娛樂之物為賭者，不在此限。
當場賭博之器具與在賭檯或兌換籌碼處之財物，不問屬於犯人與
否，沒收之。
刑法第268條
意圖營利，供給賭博場所或聚眾賭博者，處3年以下有期徒刑，
得併科3千元以下罰金。
